【裁判字號】    95,訴,630
【裁判日期】    951208
【裁判案由】    毒品危害防制條例
【裁判全文】
臺灣苗栗地方法院刑事判決               95年度訴字第630號
公  訴  人  臺灣苗栗地方法院檢察署檢察官
被      告  甲○○
上列被告因毒品危害防制條例案件，經檢察官提起公訴（95年度
毒偵字第1134號），本院判決如下：
    主  文
本件免訴。
    理  由
一、公訴意旨略以：被告甲○○前因施用毒品案件，經裁定送觀
    察、勒戒後，認無繼續施用毒品傾向，業於民國90年2 月20
    日執行完畢釋放，並經檢察官於同日以90年度毒偵字第235
    號為不起訴處分確定。其又因施用毒品案件，經檢察官於93
    年7 月29日，以93年度毒偵字第681 號提起公訴，並經本院
    於93年11月15日，以93年度訴字第329 號判處有期徒刑8月
    確定，並於94年5月31日縮短刑期執行完畢，其再於前揭觀
    察、勒戒執行完畢釋放後5 年內，因施用第1 、2 級毒品案
    件，分別經檢察官提起公訴及聲請簡易判決處刑，嗣於95年
    8 月23日、95年9 月7 日，各經臺灣高等法院臺中分院以95
    年度上訴字第1716號判處有期徒刑11月、本院以95年度苗簡
    字第793 號判處有期徒刑6 月。詎其仍不思悔改，復基於施
    用第1 、2 級毒品之犯意，自95年7 月初某日起至95年8 月
    16日凌晨3 時許止，在其苗栗縣竹南鎮中美里3 鄰蕃社55號
    住處，以針筒注射之方式施用第1 級毒品海洛因多次；另於
    95年8 月15日某時，在某不詳地點，施用第2 級毒品安非他
    命1 次，嗣於95年8 月16日下午2 時20分許，為警在苗栗縣
    竹南鎮市1 、2 段路口便利商店前查獲，並扣得第1 級
    毒品海洛因15包（驗後淨重3.37公克）等情，因認被告甲○
    ○涉犯毒品危害防制條例第10條第1 項、第2 項之施用第1
    級毒品、施用第2 級毒品罪嫌等語。
二、按案件曾經判決確定者，應諭知免訴之判決，刑事訴訟法第
    302 條第1 款定有明文。又訴訟上所謂一事不再理之原則，
    關於實質上一罪或裁判上一罪，亦均有其適用，最高法院60
    年臺非字第77號著有判例。
三、經查：
（一）被告甲○○亦曾因基於施用第1 級毒品海洛因之概括犯意
      ，自94年8 月間某日起，至95年4 月6 日下午7 、8 時許
      止，在其位於苗栗縣竹南鎮中美里3 鄰蕃社55號住處、同
      鎮富貴香汽車旅館及苗栗縣頭份鎮苗栗客運車站之廁所內
      等處，以將第1 級毒品海洛因摻入礦泉水，而以注射針筒
      注射方式，以每日1 次之頻率，連續施用第1 級毒品海洛
      因多次，嗣於94年10月7 日下午3 時許，在上揭苗栗客運
      車站之廁所為警查獲之事實，業經臺灣高等法院臺中分院
      於95年8 月23日，以95年度上訴字第1716號刑事判決，判
      處被告甲○○有期徒刑11月，並於95年9 月15日判決確定
      ，有上開刑事判決正本、臺灣高等法院被告前案紀錄表各
      1 件在卷足憑。
（二）被告甲○○亦曾因基於施用第2 級毒品安非他命之概括犯
      意，自94年6 月間某日起，至95年6 月24日19時許止，在
      其位於苗栗縣竹南鎮中美里3 鄰蕃社55號住處、同鎮富貴
      香汽車旅館等處，以將第2 級毒品安非他命放於吸食器中
      ，再以火加熱使其成煙霧狀後吸食之方式，連續施用第2
      級毒品安非他命多次，嗣分別於95年4 月6 日22時許，在
      上揭富貴香汽車旅館102 號房，及於95年5 月22日零時25
      分許，在苗栗縣竹南鎮○○○路松岩逸汽車旅館202 號房
      ，及於95年6 月27日13時許，在其上述住處為警查獲等事
      實，業經本院苗栗簡易庭於95年9 月7 日，以95年度苗簡
      字第793 號刑事判決，判處被告甲○○有期徒刑6 月，並
      於95年9 月29日判決確定，有上開刑事判決正本、臺灣高
      等法院被告前案紀錄表各1 件在卷足憑。
（三）我國刑法業於94年2 月2 日經總統公佈修正，其中刑法第
      56條關於連續犯之規定，業經刪除，且自95年7 月1 日起
      施行。按刪除連續犯規定之修正理由已有：「至連續犯之
      規定廢除後，對於部分習慣犯，例如竊盜、吸毒等犯罪，
      是否會因適用數罪併罰而使刑罰過重產生不合理之現象一
      節，在實務運用上應可參考德、日等國之經驗，委由學界
      及實務界以補充解釋之方式，發展接續犯之概念，對於合
      乎接續犯或包括的1 罪之情形，認為構成單一之犯罪，以
      限縮數罪併罰之範圍，用以解決上述問題」之說明，且按
      刑事法若干犯罪行為態樣，本質上原具有反覆、延續實行
      之特徵，立法時既予特別歸類，定為犯罪構成要件之行為
      要素，則行為人基於概括之犯意，在密切接近之一定時、
      地持續實行之複次行為，倘依社會通念，於客觀上認為符
      合一個反覆、延續性之行為觀念者，於刑法評價上，即應
      僅成立一罪。學理上所稱「集合犯」之職業性、營業性或
      收集性等具有重複特質之犯罪均屬之，例如經營、從事業
      務、收集、販賣、製造、散布等行為概念者是，亦有最高
      法院95年度台上字第1079號判決意旨可資參照。而毒品因
      有高度之成癮性及濫用性，施用毒品之行為本身，顯然具
      有反覆性及延續性之特徵，如將「持續多次施用毒品行為
      」評價為數罪，恐與「刑罰過度評價禁止原則」相悖，並
      有違憲法所揭櫫之比例原則。基此，本院認為被告反覆多
      次施用第1 級毒品海洛因之行為，應僅成立「集合犯」之
      實質上一罪，而性質上屬多數行為之集合犯，法律上擬制
      為一罪，學理上可稱之為「實質上一罪」，其反覆從事之
      多數行為相互間，並不發生連續犯或想像競合犯之問題（
      參照最高法院92年度台上字第4959號判決要旨）。
（四）本案被告甲○○於95年8 月16日警詢時供稱：「（問：你
      於何時、地？開始施打海洛因？最近1 次於何時施用毒品
      ？平均多久施打毒品海洛因？）我於91年（正確時間日期
      忘記了）就開始施用的。最近1 次於95年8 月16日3 時許
      ，在苗栗縣竹南鎮中美里3 鄰蕃社55號自宅內，施打海洛
      因。我每天都施打海洛因1 次。」等語（參95年度毒偵字
      第1134號卷第7 頁），其於檢察官偵查時，亦陳稱：1 天
      施用1 次海洛因，警詢筆錄實在等語（參同上偵卷第30頁
      ）。由此足見被告甲○○於前案最後1 次被警查獲（即臺
      灣高等法院臺中分院95年度上訴字第1716號刑事案件）後
      ，迄至95年8 月16日凌晨3 時許止，仍係基於施用同一毒
      品之集合性犯意，反覆施用第1 級毒品海洛因多次。檢察
      官以95年7 月1 日為界限，就被告甲○○於95年7 月初某
      日起至95年8 月16日凌晨3 時許止，施用第1 級毒品海洛
      因之犯行，認為係另一犯罪行為而另行起訴，自有未洽。
（五）本案被告甲○○於95年9 月29日接受檢察官訊問時陳稱：
      「（問：出來後何時再吸食安非他命？）95年6 月中至8
      月16日查獲前1 、2 天吸」、「（問：你施用毒品的方法
      如何？）安非他命是放在吸食器內加熱使成煙霧再用鼻吸
      用，、、」、「（問：你約多久施用毒品1 次？）安非他
      命2 天1 次，、、」等語（參同上偵卷第39頁）。由此足
      見被告甲○○於前案最後1 次被警查獲（即本院95年度苗
      簡字第793 號刑事案件）後，迄至95年8 月16日前1 、2
      日之某日止，仍係基於施用同一毒品之集合性犯意，反覆
      施用第2 級毒品安非他命多次。檢察官以95年7 月1 日為
      界限，就被告甲○○於95年8 月15日，施用第2 級毒品安
      非他命之犯行，認為係另一犯罪行為而另行起訴，容有未
      妥。
（六）本案被告甲○○上述施用第1 級毒品海洛因、第2 級毒品
      安非他命之犯行，與前案施用第1 級毒品海洛因、第2級
      毒品安非他命之犯行部分，既分別有集合犯之實質上一罪
      關係，揆諸前揭最高法院判決要旨說明，應各自為前案確
      定判決之既判力效力所及，依照上開說明，本件爰不經言
      詞辯論，逕為諭知免訴之判決。
據上論斷，應依刑事訴訟法第302 條第1 款、第307 條，判決如
主文。
中    華    民    國    95    年    12    月    8     日
                  刑事第三庭  審判長法  官  柳章峰
                                    法  官  吳國聖
                                    法  官  呂曾達
以上正本證明與原本無異。
如不服本判決，應於判決送達後10日內向本院提出上訴狀（應抄
附繕本）。告訴人或被害人如對於本判決不服者，應具備理由請
求檢察官上訴，其上訴期間之計算係以檢察官收受判決正本之日
期為準。
                                    書記官  許千士
中    華    民    國    95    年    12    月    8     日


司法院資訊處製作；財團法人民間司法改革基金會備份。
